臺灣臺南地方法院交通事件裁定　　　　 94年度交聲字第162號
移送機關　交通部公路總局嘉義區監理所台南監理站
受處分人
即異議人　甲○○
上列受處分人因違反道路交通管理處罰條例案件，對於交通部公
路總局嘉義區監理所台南監理站民國94年3月22日所為之裁決處
分（處分案號：嘉監南字第裁74-LA0000000號）聲明異議，本院
裁定如下：
    主  文
原處分撤銷。
甲○○不罰。
    理  由
一、原處分意旨略以：受處分人即異議人甲○○於民國91年6月2
    9日15時28分許，駕駛車牌號碼2M-4832號自小客車，行經速
    限50公里之嘉義市○○路162巷口時，為警以雷達測速器測
    獲該輛自小客車之行車時速高達66公里，已超速16公里，而
    有行車速度超過規定最高時速之違規行為，經嘉義市警察局
    交通隊逕行開單舉發。嗣移送機關即交通部公路總局嘉義區
    監理所台南監理站，以上述違規事實屬實，並經車牌號碼2M
    -4832號自小客車車主廖于慧告知異議人甲○○為實際駕駛
    人，乃依道路交通管理處罰條例第40條第1項及第63條第1項
    第1款之規定，裁處異議人罰鍰新台幣（下同）2千4百元，
    並記違規點數1點。
二、聲明異議意旨則以：異議人甲○○因駕照過期被開罰單，而
    前往台南監理站繳費時，始知駕照被他人冒用，冒用日期自
    91年6月起至92年1月止，因該段期間到現在為止，異議人都
    與一位林姓男友及其兒女同住在台南市○區○○街195巷8弄
    14號，所出入的交通工具都是駕駛林姓友人大兒子名下N2-3
    315號自小客車，在多方面私下瞭解求證下，異議人曾在89
    年10月至90年8月間，陸續向設於台南市○○路○段417號「
    三星租車公司」，租過2部車，以致駕照被租車公司影印過
    ，當異議人向租車公司老闆求證下，始知冒用異議人駕照之
    自小客車是股東李台親友所有，而租車公司老闆也不知李
    台及這些車主是如何取得駕照影本，而李台早在90年底
    退股，至今無法聯絡到他本人。從而，異議人不服原裁處，
    而提起本件異議。
三、按汽車駕駛人，行車速度，超過規定之最高時速，處新台幣
    1千2百元以上2千4百元以下罰鍰；並予記違規點數1點；道
    路交通管理處罰條例第40條第1項及第63條第1項第1款分別
    定有明文。又按汽車駕駛人之行為，有其他違規行為經以科
    學儀器取得證據資料之情形，當場不能製單舉發者，得對汽
    車所有人逕行舉發處罰；前開逕行舉發，應記明車輛牌照號
    碼、車型等可資辨明之資料，查明汽車所有人姓名或名稱、
    住址後，製單舉發處罰之；道路交通管理處罰條例第7條之2
    第1項第6款、第2項亦規定甚明。
四、經查：
  (一)本件受處分人即異議人甲○○於91年6月29日15時28分許，
    駕駛車牌號碼2M-4832號自小客車，行經速限50公里之嘉義
    市○○路162巷口時，為警以雷達測速器測獲該輛自小客車
    之行車時速高達66公里，已超速16公里，而違反道路速限管
    制規定之事實，雖有嘉義市警察局嘉市警交（甲）字第LA00
    00000號舉發違反道路交通管理事件通知單1紙、及車牌號碼
    2M-4832號自小客車車主廖于慧之「車主提供駕駛人切結書
    」暨異議人甲○○駕駛執照影本各1紙等附卷可稽。
  (二)按逕行舉發違反道路交通管理事件，經汽車所有人依通知單
    之應到案日期前到案，並告知違規駕駛人姓名、身分證統一
    編號及住址者，處罰機關應即另行通知違規駕駛人到案依法
    處理，違反道路交通管理事件統一裁罰基準及處理細則第24
    條定有明文。可知公路監理機關就違反道路交通管理事件之
    逕行舉發案件，係採形式要件主義，於處罰機關查明該違規
    車輛之汽車所有人姓名或名稱、住址後，即以汽車所有人為
    被通知人製單舉發之；於汽車所有人非實際違規駕駛人之情
    形，得於通知單之應到案日期前到案，並告知違規駕駛人姓
    名、身分證統一編號及住址，方由處罰機關另行通知違規駕
    駛人到案依法處理。經查，本件違反道路交通管理事件之逕
    行舉發案件，監理機關以汽車所有人廖于慧為被通知人逕行
    製單舉發，後汽車所有人廖于慧依違反道路交通管理事件統
    一裁罰基準及處理細則第24條提供「車主提供駕駛人切結書
    」及駕駛人甲○○之駕駛執照影本予承辦人員，表示當時確
    實由甲○○駕駛無訛，故監理機關即依法另行通知違規駕駛
    人甲○○到案處理。然查，異議人辯稱：伊駕照係遭人冒用
    ，因伊曾於89年10月至90年8月間陸續向「三星租車公司」
    ，租過2部車，以致駕照被租車公司影印過，而向租車公司
    老闆求證下，始知冒用伊駕照之車輛是股東李台親友所有
    ，而租車公司老闆也不知李台及這些車主如何取得駕照影
    本，而李台早在90年底退股，至今無法聯絡到他本人等語
    。復證人即車牌號碼2M-4832號自小客車車主廖于慧於本院
    調查時具結證稱：「我並沒有向監理機關申請『車主提供駕
    駛人切結書』，法院所提示的切結書並不是我書寫的，車主
    的簽名蓋章也不是我的，系爭自小客車是供我自己使用，罰
    單我都有去繳了，我不知道有本件的罰單存在，我去監理所
    問，監理所也說沒有，我也沒有收過該罰單。我也不認識李
    台」等語。依上，可知汽車所有人廖于慧並未提出該「車
    主提駕駛人切結書」予監理機關，表示異議人甲○○為本件
    違規之實際駕駛人，且經核亦無任何證據，足資證明異議人
    於本件案載時間確曾駕駛使用該自小客車，故尚難僅以該切
    結書即認異議人係本件之實際違規駕駛人。此外，亦查無其
    他積極證據，證明異議人有於上開時、地，確有行車速度超
    過規定最高時速之違規行為。
  (三)綜據上述事證以觀，本件尚難僅憑該「車主提供駕駛人切結
    書」即遽認異議人有何原處分意旨所稱之違規行為。從而，
    異議人辯稱上情，即屬有據，尚堪採信。
五、綜上所述，本件受處分人即異議人甲○○於前述時、地，並
    無行車速度超過規定最高時速之違規行為。從而，本件異議
    人之異議，經核為有理由，原處分予以裁罰，於法即有未合
    ，應由本院裁定將原處分撤銷，並另為異議人不罰之諭知，
    以資適法。
六、據上論斷，應依道路交通案件處理辦法第20條，裁定如主文
    。
中　　華　　民　　國　　94　　年　　6 　　月　　9 　　日
                  交通法庭  法　官　洪榮家
以上正本證明與原本無異。
如不服本裁定應於送達後5日內向本院提出抗告狀（應附繕本）
。
                            書記官  陳志德
中　　華　　民　　國　　94　　年　　6 　　月　　9 　　日
